【裁判字號】    90,交易,6
【裁判日期】    900921
【裁判案由】    業務過失傷害
【裁判全文】
臺灣澎湖地方法院刑事判決                              九十年度交易字第六號
    公  訴  人  臺灣澎湖地方法院檢察署檢察官
    被      告  丙○○
右列被告因業務過失傷害案件，經檢察官提起公訴（八十九年度偵字第五七九號），
本院判決如左：
    主  文
丙○○從事業務之人，因業務上之過失傷害人，處有期徒刑肆月，如易科罰金，以參
佰元折算壹日。
    事  實
一、丙○○係計程車司機，為從事駕駛業務之人，其於民國八十九年十月二十八日下
    午六時三十五分許，駕駛車號ＰＸ—三一０號計程車，沿澎湖縣澎四號道路由西
    往東方向行駛，其行經馬公市石泉里一之十五號前丁字路口時，本應注意行車速
    度在市區道路不得超過四十公里、汽車行駛時駕駛人應注意車前狀況，並隨時採
    取必要之安全措施之規定，且依當時情形，並無不能注意之情事，竟疏未注意上
    開規定，猶以時速五十公里以上之速度行駛，適有未充分注意左右來往車輛之甲○○與乙○○○夫婦二人欲橫越該路口，且待丙○○發現已閃煞不及，其駕駛之
    車輛車頭向右打滑後，車尾擦撞到甲○○與乙○○○二人，致甲○○受有右腕橈
    骨遠端骨折，乙○○○受有左肘、左膝、左腕挫傷等傷害。
二、案經甲○○、乙○○○訴由臺灣澎湖地方法院檢察署檢察官偵查起訴。
    理  由
一、被告丙○○矢口否認有何業務過失傷害之犯行，辯稱：伊並未超速，也沒有撞到
    告訴人等，告訴人等會受傷是他們自己的責任云云。經查：
（一）右揭犯罪事實，業據告訴人甲○○、乙○○○指述明確，並有驗傷診斷書二紙
      、道路交通事故調查表、現場照片七幀附卷可稽。
（二）被告雖辯稱伊並未超速，且伊沒有撞到告訴人等云云，惟被告於警訊中已自承
      其車速約為五十公里至六十公里左右，且證人即當時在現場之蔡文成、朱寶春
      亦於偵查中證稱：被告當時車速很快等語，足見被告確有超速駕駛之情事。另
      證人蔡文成亦證稱：有看到被告駕駛之計程車之車尾掃到告訴人等語，核與告
      訴人等所指：渠等係被車輛的左後方掃到之情節相符，且被告駕駛之車輛左後
      方亦有刮痕，有現場照片可稽，是告訴人等確係因遭被告駕駛之車輛撞擊，而
      致受傷，至為明確。是被告上開所辯，無非事後卸責之詞，不足採信。本案事
      證明確，被告犯行堪予認定。
二、按行車速度在市區道路不得超過四十公里、汽車行駛時駕駛人應注意車前狀況，
    並隨時採取必要之安全措施之規定，道路交通安全規則第九十三條第一項第一款
    、第九十四條第三項分別定有明文。被告於右揭時地駕車本應注意上揭規定，且
    依當時情形，又無不能注意之情形，乃竟疏於注意上開規定，致肇事使告訴人受
    傷，其有過失堪以認定。本件經送臺灣省高屏澎區車輛行車事故鑑定委員會、臺
    灣省車輛事故覆議鑑定委員會鑑定及覆議之結果，亦均認被告及告訴人等均同有
    過失，並以被告超速行駛為肇事主因，有鑑定書、覆議意見書各一份可稽。又被
    告過失駕駛肇事與告訴人等之傷害間，具相當因果關係，亦應堪認定。本件事證
    明確，被告犯行堪以認定。
三、被告丙○○為從事駕駛業務之人，其於執行業務中肇事致告訴人等受有傷害，核
    被告所為，係犯刑法第二百八十四條第二項前段之業務過失傷害罪。其以一個過
    失行為，同時造成告訴人甲○○、乙○○○受有傷害，為想像競合犯，應從一重
    之業務過失傷害罪處斷。茲審酌被告過失之程度，告訴人所受傷勢，及被告迄未
    與告訴人等達成民事和解等一切情狀，爰量處如主文所示之刑。又被告行為後，
    刑法第四十一條業於九十年一月十日修正公布，同年月十二日生效，舊法規定「
    犯最重本刑三年以下有期徒刑以下之刑之罪，而受六個月以下有期徒刑或拘役之
    宣告，因身體、教育、職業、家庭之關係或其他正當事由，執行顯有困難者，得
    易科罰金」，修正後刑法第四十一條第一項規定「犯最重本刑五年以下有期徒刑
    以下刑之罪，而受六個月以下有期徒刑或拘役之宣告，因身體、教育、職業、家
    庭之關係或其他正當事由，執行顯有困難者，得以一元以上三元以下折算一日。
    但確因不執行所宣告之刑，難收矯正之效，或難以維持法秩序者，不在此限」，
    易科罰金之適用範圍擴大為最重本刑五年以下有期徒刑之罪，並明定併合處罰之
    數罪，如各罪均得易科罰金者，其應執行之刑逾六月時，亦得適用之，是被告行
    為後之法律已有變更，惟被告所犯係三年以下有期徒刑之罪，且科處六個月以下
    有期徒刑，被告犯罪時間雖在上開條文修正生效前，然依刑法第二條第一項前段
    規定，行為後法律有變更者，原則上適用裁判時之法律，惟經新舊法比較結果，
    新修正之條文第一項但書對於易科罰金之條件，附加「但確因不執行所宣告之刑
    ，難收矯正之效，或難以維持法秩序者，不在此限」，較不利於行為人，故依刑
    法第二條第一項但書規定，被告所宣告之刑，應依修正前之刑法第四十一條規定
    ，諭知如易科罰金之折算標準，併予敘明。
據上論斷，應依刑事訴訟法第二百九十九條第一項前段，刑法第二條第一項但書、第
二百八十四條第二項、第五十五條、修正前第四十一條，罰金罰鍰提高標準條例第一
條前段、第二條，判決如主文。
本案經檢察官葉麗琦到庭執行職務。
中        華       民       國     九十     年     九   月    二十一    日
                            臺 灣 澎 湖 地 方 法 院 交 通 法 庭
                                     法    官  李     宛     玲
右正本證明與原本無異。
如不服本判決，應於判決送達後十日內，向本院提出上訴狀（須附繕本）。
中        華       民       國     九十     年     九   月    二十四    日
                                     書 記 官  劉     竹     苞
附錄本判決論罪之法條：
刑法第二百八十四條第二項：從事業務之人，因業務上之過失傷害人者，處一年以下
有期徒刑、拘役或一千元以下罰金，致重傷者，處三年以下有期徒刑、拘役或二千元
以下罰金。


司法院資訊處製作；財團法人民間司法改革基金會備份。
